---
title: 'Controle de Qualidade: Monitorando o Teor de Pureza com Gráficos X e AM'
author: "Denilson ... , Fabiano F. dos Santos"
date: "2025-03-21"
output:
  html_document: default
  prefer-html: true
---

### Introdução do Procedimento

### Este procedimento descreve a fabricação de uma substância química, que exige a implementação de um controle estatístico para garantir o teor pureza do seu conteúdo.

### Análise Estatística das 24 amostras:

```{r, echo=T, warning= F, menssage = F}
# Carregar pacotes necessários
suppressMessages("webshot2")
suppressMessages(library(plotly))
suppressMessages(library(ggplot2))
suppressMessages(library(dplyr))

# Criar os dados das amostras
 # Criando o data frame com os valores da tabela
tabela_pureza <- data.frame(
  Numero_Amostra = 1:24,
  Teor_Pureza = c(92.9, 94.9, 89.8, 95.2, 92.8, 92.2, 88.3, 90.4, 89.1, 90.7, 
                  93.0, 93.9, 94.8, 96.4, 91.4, 89.2, 93.7, 90.8, 91.8, 93.1, 
                  89.9, 93.4, 87.2, 92.2),
  Amplitude_Movel = c(NA, 2.0, 5.1, 5.4, 2.4, 0.6, 3.9, 2.1, 1.3, 1.6, 
                      2.3, 0.9, 0.9, 1.6, 5.0, 2.2, 4.5, 2.9, 1.0, 1.3, 
                      3.2, 3.5, 6.2, 5.0)
); suppressMessages(attach(tabela_pureza))

```

### Análise descritiva

```{r}
# Calcular o resumo estatístico para a coluna "Teor_Pureza"
resumo <- summary(tabela_pureza[,c(2,3)]); resumo
```

### Boxplot para estudar a diferenças entre os Teor de pureza das 24 amostras estudadas para o Teour de Pureza

```{r}
# Criar uma coluna categórica para identificar os pontos fora dos limites
tabela_pureza <- tabela_pureza %>%
  mutate(Classificacao = case_when(
    Teor_Pureza > mean(Teor_Pureza) ~ "Acima do média",
    Teor_Pureza < mean(Teor_Pureza) ~ "Abaixo do média",
  ))

# Criar o boxplot com os pontos coloridos por categoria
ggplot(tabela_pureza, aes(x = "", y = Teor_Pureza)) +
  geom_boxplot(fill = "lightblue", color = "black") +
  geom_jitter(aes(color = Classificacao), width = 0.2, size = 2, alpha = 0.6) +
  scale_color_manual(
    name = "Status da amostra",  # Novo título da legenda
    values = c("Acima da média" = "red", "Abaixo da média" = "blue"),
    labels = c("Acima da média","Acima Acima da média ")
  ) +
  labs(title = "Distribuição Geral do Teor de Pureza",
       subtitle = "Boxplot para as 24 amostras",
       y = "Teor de Pureza (%)") +
  theme_bw() +
  theme(legend.position = "bottom")  # Posiciona a legenda abaixo do gráfico

```

#### Foi constatado que todas as amostras estão dentro dos padrões de qualidade

```{r}
# Carregar bibliotecas necessárias
library(dplyr)
library(ggplot2)

# Calcular a diferença absoluta no teor de pureza entre amostras consecutivas
tabela_pureza <- tabela_pureza %>%
  mutate(Diferenca_Pureza = abs(Teor_Pureza -mean(Teor_Pureza)))  # Diferença entre amostras consecutivas

# Selecionar as 5 amostras com a maior diferença no teor de pureza
top_5_maior_diferenca <- tabela_pureza %>%
  arrange(desc(Diferenca_Pureza)) %>%
  slice_head(n = 5)

# Calcular a média da diferença
media_diferenca_maior <- mean(top_5_maior_diferenca$Diferenca_Pureza, na.rm = TRUE)

# Criar o gráfico de barras
ggplot(top_5_maior_diferenca, aes(x = factor(Numero_Amostra), y = Diferenca_Pureza)) +
  geom_bar(stat = "identity", fill = "steelblue", color = "black") +
  geom_hline(yintercept = media_diferenca_maior, linetype = "dashed", color = "red") +  # Linha de média
  labs(title = "As 5 Amostras com Maior Diferença de Pureza",
       subtitle = "Variação de pureza entre amostras consecutivas",
       x = "Número da Amostra",
       y = "Diferença Absoluta no Teor de Pureza") +
  theme_bw() +
  annotate("text", x = 3, y = media_diferenca_maior + 0.1, label = paste("Média =", round(media_diferenca_maior, 2)), color = "red")
```

```{r}

# Calcular a diferença absoluta no teor de pureza entre amostras consecutivas
tabela_pureza <- tabela_pureza %>%
  mutate(Diferenca_Pureza = abs(Teor_Pureza - mean(Teor_Pureza)))  # Diferença entre amostras consecutivas

# Selecionar as 5 amostras com a menor diferença no teor de pureza
top_5_menor_diferenca <- tabela_pureza %>%
  arrange(Diferenca_Pureza) %>%
  slice_head(n = 5)

# Calcular a média da diferença
media_diferenca <- mean(top_5_menor_diferenca$Diferenca_Pureza, na.rm = TRUE)

# Criar o gráfico de barras
ggplot(top_5_menor_diferenca, aes(x = factor(Numero_Amostra), y = Diferenca_Pureza)) +
  geom_bar(stat = "identity", fill = "orange", color = "black") +
  geom_hline(yintercept = media_diferenca, linetype = "dashed", color = "red") +  # Linha de média
  labs(title = "As 5 Amostras com Menor Diferença de Pureza",
       subtitle = "Variação de pureza entre amostras consecutivas",
       x = "Número da Amostra",
       y = "Diferença Absoluta no Teor de Pureza") +
  theme_bw() +
  annotate("text", x = 3, y = media_diferenca + 0.1, label = paste("Média =", round(media_diferenca, 2)), color = "red")

```

### Resumo geral

```{r}

# Calcular o resumo estatístico para a coluna "Teor_Pureza" e "Amplitude_Movel"
resumo <- summary(na.omit(tabela_pureza[, c(2, 3)])); resumo
```

### Cálculo dos limites de controle para os gráfico X e AM

```{r}

X_bar = mean(Teor_Pureza)
AM_bar = mean(na.omit(Amplitude_Movel))

D3 = 0 ; D4 = 3.267 ; d2 = 1.128
  
# Cálculo dos limites de controle para os gráfico AM
LSC_X <- X_bar + 3*(AM_bar/d2);
LM = X_bar;
LIC_X <- X_bar - 3*(AM_bar/d2);

# Cálculo dos limites de controle para os gráfico X
LSC_AM <-D4*AM_bar;
LM = AM_bar;
LIC_AM <-D3*AM_bar;

# Exibindo os valores médios
cat("Média do Teor de Pureza:", X_bar, "\n")
cat("Média da Amplitude Móvel:", AM_bar, "\n")

# Exibir os limites calculados
cat("Limites de Controle para o Gráfico expression(AM):\n")
cat("LSC:", LSC_AM, "\n")
cat("LIC:", LIC_AM, "\n\n")

cat("Limites de Controle para o Gráfico X:\n")
cat("LSC:", LSC_X, "\n")
cat("LIC:", LIC_X, "\n")


```

### Gráfico para Medidas Individuais

### O Limite Médio (LM) é obtido a partir da média geral das amostras. Para calcular os Limites de Controle da média, utiliza-se a constante d2.

```{r}
# Cálculo das médias e desvios padrão das amostras
# vetor_medias <- rowMeans(Teor_Pureza)
# vetor_desvios <- apply(dados, 1, sd)
# 
# dados$medias <- vetor_medias
# dados$desvios <- vetor_desvios

# Gráfico de Controle X̄ interativo
grafico_X <- plot_ly(x = seq_along(Teor_Pureza), y = Teor_Pureza, type = 'scatter', mode = 'lines+markers',
                     name = 'Média das Amostras') %>%
  add_trace(y = rep(X_bar, length(Teor_Pureza)), mode = "lines", name = "Média X̄", line = list(color = "blue")) %>%
  add_trace(y = rep(LSC_X, length(Teor_Pureza)), mode = "lines", name = "LSC", line = list(color = "red", dash = 'dash')) %>%
  add_trace(y = rep(LIC_X, length(Teor_Pureza)), mode = "lines", name = "LIC", line = list(color = "red", dash = 'dash')) %>%
  layout(title = "Gráfico de Controle X̄",
         xaxis = list(title = "Amostra"),
         yaxis = list(title = "Média"))
grafico_X
```

### Gráfico para a amplitude móvel

### Nesta fase, iniciamos o cálculo dos limites de controle inferior (LIC) e superior (LSC). Para determinar esses limites, é necessário calcular a amplitude média das amostras. Para o cálculo do Limite Inferior de Controle (LIC), utilizamos a constante D3, enquanto para o Limite Superior de Controle (LSC), aplicamos a constante D4.

```{r}

# Gráfico de Controle AM interativo
grafico_AM <- plot_ly(x = seq_along(Amplitude_Movel), y = Amplitude_Movel, type = 'scatter', mode = 'lines+markers',
                     name = 'Desvio Padrão') %>%
  add_trace(y = rep(AM_bar, length(Amplitude_Movel)), mode = "lines", name = "Média AM", line = list(color = "blue")) %>%
  add_trace(y = rep(LSC_AM, length(Amplitude_Movel)), mode = "lines", name = "LSC", line = list(color = "red", dash = 'dash')) %>%
  add_trace(y = rep(LIC_AM, length(Amplitude_Movel)), mode = "lines", name = "LIC", line = list(color = "red", dash = 'dash')) %>%
  layout(title = "Gráfico de Controle AM",
         xaxis = list(title = "Amostra"),
         yaxis = list(title = "Desvio Padrão"))

# Exibir os gráficos interativos
grafico_AM
```

### Nenhuma amostra fora de controle foi identificada no gráfico de medidas Individuais, isso indica a ausência de amostras fora de controle no gráfico de medidas individuais indica que o processo está estável e dentro dos limites esperados, sem variações especiais.

### Análise Estatística das 48 amostras:

```{r}
# Para as 23 amotras de 
tabela_pureza2 <- data.frame(
  Numero_Amostra1 = 1:48,
  Teor_Pureza1 = c(92.9, 94.9, 89.8, 95.2, 92.8, 92.2, 88.3, 90.4, 89.1, 90.7, 
                  93.0, 93.9, 94.8, 96.4, 91.4, 89.2, 93.7, 90.8, 91.8, 93.1, 
                  89.9, 93.4, 87.2, 92.2,93.2,94.9,89.7,95.8,92.6,92.2,80.1,
                  82.7,81,82.7,85.3,85.9,86.8,86.3,83.7,81.5,86.9,82.7,84,
                  85.2,82.8,85,87.2,82.6),
  Amplitude_Movel1 = c(NA, 2.0, 5.1, 5.4, 2.4, 0.6, 3.9, 2.1, 1.3, 1.6, 
                      2.3, 0.9, 0.9, 1.6, 5.0, 2.2, 4.5, 2.9, 1.0, 1.3, 
                      3.2, 3.5, 6.2, 5.0,1.0,1.7,5.2,6.1,3.2,0.4,12.2,2.6,
                      1.7,1.7,2.6,0.6,0.9,0.5,2.6,2.2,5.4,4.2,1.3,1.2,2.4,2.2,
                      2.2,4.6)
)

```

### Análise descritiva

### Boxplot para estudar a diferenças entre os Teor de pureza das 48 amostras estudadas para o Teour de Pureza

```{r}

library(dplyr)
library(ggplot2)

# Criar uma coluna categórica para identificar os pontos fora dos limites
tabela_pureza2 <- tabela_pureza2 %>%
  mutate(Classificacao2 = case_when(
    Teor_Pureza1 > mean(Teor_Pureza1) ~ "Acima da média ",
    Teor_Pureza1 < mean(Teor_Pureza1) ~ "Abaixo da média",
    TRUE ~ "Dentro dos Limites"  # Condição padrão
  ))

# Criar o boxplot com os pontos coloridos por categoria
ggplot(tabela_pureza2, aes(x = "", y = Teor_Pureza1)) +
  geom_boxplot(fill = "lightblue", color = "black") +
  geom_jitter(aes(color = Classificacao2), width = 0.2, size = 2, alpha = 0.6) +
  scale_color_manual(
    name = "Status da amostra",  # Novo título da legenda
    values = c("Abaixo do LIC" = "blue",  "Dentro dos Limites" = "green", "Acima do LSC" = "red"),
    labels = c("Abaixo do limite de qualidade","Dentro do padrão de qualidade","Acima do limite de qualidade")
  ) +
  labs(title = "Distribuição Geral do Teor de Pureza",
       subtitle = "Boxplot para as 23 amostras",
       y = "Teor de Pureza (%)") +
  theme_bw() +
  theme(legend.position = "bottom")  # Posiciona a legenda abaixo do gráfico


```

```{r}
# Calcular a diferença absoluta no teor de pureza entre amostras consecutivas
tabela_pureza2 <- tabela_pureza2 %>%
  mutate(Diferenca_Pureza = abs(Teor_Pureza1 - mean(Teor_Pureza1)))  # Diferença entre amostras consecutivas

# Selecionar as 5 amostras com a maior diferença no teor de pureza
top_5_maior_diferenca <- tabela_pureza2 %>%
  arrange(desc(Diferenca_Pureza)) %>%
  slice_head(n = 5)

# Calcular a média da diferença
media_diferenca_maior <- mean(top_5_maior_diferenca$Diferenca_Pureza, na.rm = TRUE)

# Criar o gráfico de barras
ggplot(top_5_maior_diferenca, aes(x = factor(Numero_Amostra1), y = Diferenca_Pureza)) +
  geom_bar(stat = "identity", fill = "steelblue", color = "black") +
  geom_hline(yintercept = media_diferenca_maior, linetype = "dashed", color = "red") +  # Linha de média
  labs(title = "As 5 Amostras com Maior Diferença de Pureza",
       subtitle = "Variação de pureza entre amostras consecutivas",
       x = "Número da Amostra",
       y = "Diferença Absoluta no Teor de Pureza") +
  theme_bw() +
  annotate("text", x = 3, y = media_diferenca_maior + 0.1, label = paste("Média =", round(media_diferenca_maior, 2)), color = "red")
```

```{r}

# Calcular a diferença absoluta no teor de pureza entre amostras consecutivas
tabela_pureza2 <- tabela_pureza2 %>%
  mutate(Diferenca_Pureza = abs(Teor_Pureza1 - mean(Teor_Pureza1)))  # Diferença entre amostras consecutivas

# Selecionar as 5 amostras com a menor diferença no teor de pureza
top_5_menor_diferenca <- tabela_pureza2 %>%
  arrange(Diferenca_Pureza) %>%
  slice_head(n = 5)

# Calcular a média da diferença
media_diferenca <- mean(top_5_menor_diferenca$Diferenca_Pureza, na.rm = TRUE)

# Criar o gráfico de barras
ggplot(top_5_menor_diferenca, aes(x = factor(Numero_Amostra1), y = Diferenca_Pureza)) +
  geom_bar(stat = "identity", fill = "orange", color = "black") +
  geom_hline(yintercept = media_diferenca, linetype = "dashed", color = "red") +  # Linha de média
  labs(title = "As 5 Amostras com Menor Diferença de Pureza",
       subtitle = "Variação de pureza entre amostras consecutivas",
       x = "Número da Amostra",
       y = "Diferença Absoluta no Teor de Pureza") +
  theme_bw() +
  annotate("text", x = 3, y = media_diferenca + 0.1, label = paste("Média =", round(media_diferenca, 2)), color = "red")
```

### Resumo dos Dados

```{r}

suppressMessages(library(kableExtra))

# Calcular o resumo estatístico para a coluna "Teor_Pureza" e "Amplitude_Movel"
resumo2 <- summary(na.omit(tabela_pureza2[, c(2, 3)])); resumo2
```

### Cálculo dos limites de controle para os gráfico X e AM

```{r}

X_bar = mean(Teor_Pureza)
AM_bar = mean(na.omit(Amplitude_Movel))

D3 = 0 ; D4 = 3.267 ; d2 = 1.128
  
# Cálculo dos limites de controle para os gráfico AM
LSC_X <- X_bar + 3*(AM_bar/d2);
LM = X_bar;
LIC_X <- X_bar - 3*(AM_bar/d2);

# Cálculo dos limites de controle para os gráfico X
LSC_AM <-D4*AM_bar;
LM = AM_bar;
LIC_AM <-D3*AM_bar;

# Exibindo os valores médios
cat("Média do Teor de Pureza:", X_bar, "\n")
cat("Média da Amplitude Móvel:", AM_bar, "\n")

# Exibir os limites calculados
cat("Limites de Controle para o Gráfico expression(AM):\n")
cat("LSC:", LSC_AM, "\n")
cat("LIC:", LIC_AM, "\n\n")

cat("Limites de Controle para o Gráfico X:\n")
cat("LSC:", LSC_X, "\n")
cat("LIC:", LIC_X, "\n")


```

### Análise no Gráfico da Amplitude Móvel

### O Limite Médio (LM) é obtido a partir da média geral das amostras. Para calcular os Limites de Controle da média, utiliza-se a constante d2.

```{r}
# Gráfico de Controle AM interativo
grafico_AM <- plot_ly(x = seq_along(tabela_pureza2$Amplitude_Movel1), 
                      y = tabela_pureza2$Amplitude_Movel1, 
                      type = 'scatter', 
                      mode = 'lines+markers', 
                      name = 'AM') %>%
  add_trace(y = rep(AM_bar, length(tabela_pureza2$Amplitude_Movel1)), 
            mode = "lines", 
            name = "Média AM", 
            line = list(color = "blue")) %>%
  add_trace(y = rep(LSC_AM, length(tabela_pureza2$Amplitude_Movel1)), 
            mode = "lines", 
            name = "LSC", 
            line = list(color = "red", dash = 'dash')) %>%
  add_trace(y = rep(LIC_AM, length(tabela_pureza2$Amplitude_Movel1)), 
            mode = "lines", 
            name = "LIC", 
            line = list(color = "red", dash = 'dash')) %>%
  layout(title = "Gráfico da Amplitude Móvel (AM)",
         xaxis = list(title = "Número da Amostra"),
         yaxis = list(title = "AM"))

# Exibir o gráfico AM
grafico_AM

```

### O gráfico da amplitude móvel indicou a presença de uma amostra fora de controle, isso indica a presença de amostras fora de controle no gráfico de medidas individuais indica que o processo não está estável e dentro dos limites esperados, com variações presentes.

### Análise no Gráfico para medidas individuais

```{r}
# Gráfico de Controle X̄ interativo
grafico_X <- plot_ly(x = seq_along(tabela_pureza2$Teor_Pureza1), 
                     y = tabela_pureza2$Teor_Pureza1, 
                     type = 'scatter', 
                     mode = 'lines+markers', 
                     name = 'Média das Amostras') %>%
  add_trace(y = rep(X_bar, length(tabela_pureza2$Teor_Pureza1)), 
            mode = "lines", 
            name = "Média X̄", 
            line = list(color = "blue")) %>%
  add_trace(y = rep(LSC_X, length(tabela_pureza2$Teor_Pureza1)), 
            mode = "lines", 
            name = "LSC", 
            line = list(color = "red", dash = 'dash')) %>%
  add_trace(y = rep(LIC_X, length(tabela_pureza2$Teor_Pureza1)), 
            mode = "lines", 
            name = "LIC", 
            line = list(color = "red", dash = 'dash')) %>%
  layout(title = "Gráfico para Medidas Individuais",
         xaxis = list(title = "Número da Amostra"),
         yaxis = list(title = "X"))

# Exibir o gráfico X
grafico_X

```

### O gráfico das medidas individuais mostrou a presença de algumas amostras que estão fora de controle.

### Identificar amostras que fora de controle no gráfico Amplitude móvel

```{r}
fora_controle_AM <- which(tabela_pureza2$Amplitude_Movel1 > LSC_AM | tabela_pureza2$Amplitude_Movel1 < LIC_AM); print(fora_controle_AM)
```

```{r}
fora_controle_X <- which(tabela_pureza2$Teor_Pureza1 > LSC_X | tabela_pureza2$Teor_Pureza1 < LIC_X); print(fora_controle_AM)
```

### Tabela corrigida sem valores os mais diferentes/discrepantes

```{r}
# Remover amostras fora de controle
tabela_pureza_corrigida <- tabela_pureza2[-c(fora_controle_AM, fora_controle_X), ];

```

```{r}
# Refazer os cálculos com os dados corrigidos
AM_bar_corrigido <- mean(tabela_pureza_corrigida$Amplitude_Movel, na.rm = TRUE)  
LSC_AM_corrigido <- D4 * AM_bar_corrigido
LIC_AM_corrigido <- D3 * AM_bar_corrigido

```

```{r}
# Gráfico AM corrigido
grafico_AM_corrigido <- plot_ly(x = seq_along(tabela_pureza_corrigida$Amplitude_Movel), 
                                y = tabela_pureza_corrigida$Amplitude_Movel, 
                                type = 'scatter', 
                                mode = 'lines+markers', 
                                name = 'AM') %>%
  add_trace(y = rep(AM_bar_corrigido, length(tabela_pureza_corrigida$Amplitude_Movel)), 
            mode = "lines", 
            name = "Média AM", 
            line = list(color = "blue")) %>%
  add_trace(y = rep(LSC_AM_corrigido, length(tabela_pureza_corrigida$Amplitude_Movel)), 
            mode = "lines", 
            name = "LSC", 
            line = list(color = "red", dash = 'dash')) %>%
  add_trace(y = rep(LIC_AM_corrigido, length(tabela_pureza_corrigida$Amplitude_Movel)), 
            mode = "lines", 
            name = "LIC", 
            line = list(color = "red", dash = 'dash')) %>%
  layout(title = "Gráfico da Amplitude Móvel (AM) - Corrigido",
         xaxis = list(title = "Número da Amostra"),
         yaxis = list(title = "AM"))

grafico_AM_corrigido

```

```{r}
# Refazer os cálculos com os dados corrigidos
X_bar_corrigido <- mean(tabela_pureza_corrigida$Teor_Pureza, na.rm = TRUE)  
LSC_X_corrigido <- X_bar_corrigido + 3 * (AM_bar_corrigido / d2)
LIC_X_corrigido <- X_bar_corrigido - 3 * (AM_bar_corrigido / d2)
print(LSC_X_corrigido)
print(LIC_X_corrigido)
```

```{r}
grafico_X_corrigido <- plot_ly(x = seq_along(tabela_pureza_corrigida$Teor_Pureza), 
                               y = tabela_pureza_corrigida$Teor_Pureza, 
                               type = 'scatter', 
                               mode = 'lines+markers', 
                               name = 'Média das Amostras') %>%
  add_trace(y = rep(X_bar_corrigido, length(tabela_pureza_corrigida$Teor_Pureza)), 
            mode = "lines", 
            name = "Média X̄", 
            line = list(color = "blue")) %>%
  add_trace(y = rep(LSC_X_corrigido, length(tabela_pureza_corrigida$Teor_Pureza)), 
            mode = "lines", 
            name = "LSC", 
            line = list(color = "red", dash = 'dash')) %>%
  add_trace(y = rep(LIC_X_corrigido, length(tabela_pureza_corrigida$Teor_Pureza)), 
            mode = "lines", 
            name = "LIC", 
            line = list(color = "red", dash = 'dash')) %>%
  layout(title = "Gráfico para Medidas Individuais - Corrigido",
         xaxis = list(title = "Número da Amostra"),
         yaxis = list(title = "X")); grafico_X_corrigido

```

### Conclusão

### O gráfico de $X$ e $\bar{AM}$ é usado no controle estatístico de processos com amostras individuais, sendo fácil de implementar e eficaz para monitorar a média e a variabilidade ao longo do tempo.

### Suas limitações incluem menor sensibilidade a pequenas variações, susceptibilidade a valores atípicos e incapacidade de identificar causas de variação, exigindo análises complementares.

### Apesar dessas limitações, é uma ferramenta útil para detectar mudanças em processos individuais, especialmente quando combinada com outras técnicas estatísticas.